臺灣高雄地方法院刑事判決　　　　　　 100年度訴字第1281號
公　訴　人　臺灣高雄地方法院檢察署檢察官
被　　　告　林正偉
上列被告因妨害自由等案件，經檢察官提起公訴（100 年度偵字
第13710號），本院判決如下：
    主  文
林正偉共同犯剝奪他人行動自由罪，累犯，處有期徒刑陸月，如
易科罰金，以新臺幣壹仟元折算壹日，扣案之鐵質警用甩棍壹支
沒收；又犯傷害罪，累犯，處有期徒刑月，如易科罰金，以新
臺幣壹仟元折算壹日，扣案之鐵質警用甩棍壹支沒收。應執行有
期徒刑捌月，如易科罰金，以新臺幣壹仟元折算壹日，扣案之鐵
質警用甩棍壹支沒收。
    事  實
一、林正偉前因妨害自由、傷害、槍砲彈藥刀械管制條例等案件
    ，經法院判處有期徒刑4 月、3 月、4 月、4 月、4 月，並
    經本院以99年度審聲字第1174號裁定應執行有期徒刑1 年3
    月確定（林正偉另因傷害案件經判處拘役30日、30日、30日
    、30日、50日，並經上揭裁定應執行拘役120 日確定，接續
    上開有期徒刑執行，惟拘役執行部分不構成累犯），並於民
    國99年11月12日縮刑期滿執行完畢，仍不知悔改，於100 年
    4 月29日21時20分前某時許，因在手機通話時與鄭鉑瀚發生
    口角衝突，竟駕駛由不知情之蔡文雀租用之車牌號碼0682－
    66號自小客車，搭載柯志龍（另案審理）共同前往鄭鉑瀚所
    就讀位在高雄市苓雅區○○○路84號之「私立國際高級商工
    職業學校」，並與之相約於下課後見面談判，嗣於同日21時
    20分許，鄭鉑瀚依約前來，林正偉竟基於妨害自由之犯意，
    以所有之鐵質警用甩棍毆打鄭鉑瀚之強暴手段，強逼鄭鉑瀚
    上車並與之同坐在汽車後座，而林志龍見林正偉以上揭之強
    迫方式逼鄭鉑瀚上車後，竟與林正偉共同基於妨害自由之犯
    意聯絡，代林正偉駕駛上開車輛在市區內四處兜風閒晃，以
    此方式剝奪鄭鉑瀚行動自由，之後並共同前往位於高雄左營
    區○○路75號之「龍翔商務旅館」第708 號室內，持續剝奪
    鄭鉑瀚之行動自由。而鄭鉑瀚於翌日即30日凌晨某時向林正
    偉要求離去，林正偉認兩人間之事務尚未談妥，鄭鉑瀚竟為
    如此要求，心生不滿，另基於傷害之犯意，持甩棍毆打鄭鉑
    瀚，致鄭鉑瀚受有左上背部、左上臂、臉部挫傷併擦傷之傷
    害，併同以此方式致鄭鉑瀚心生畏懼不敢離去。嗣於同日凌
    晨4 時19分許，鄭鉑瀚乘林正偉入眠熟睡而未及注意之際，
    以所持用之手機對外傳送簡訊求救，警察於獲報後到場逮捕
    林正偉，並扣得上開鐵質警用甩棍1 支，始悉上情。
二、案經鄭鉑瀚訴由高雄市政府警察局苓雅分局報請臺灣高雄地
    方法院檢察署檢察官偵查起訴。
    理  由
一、證據能力部分
  (一)按被告以外之人於審判外之言詞或書面陳述，除法律有規定
    者外，不得作為證據；而於偵查中向檢察官所為之陳述，除
    顯有不可信之情況者外，得為證據，刑事訴訟法第159 條第
    1 項、第159 條之1 第2 項分別定有明文。本件證人即告訴
    人鄭鉑瀚於偵查中向檢察官所為證述，雖係被告林正偉以外
    之人於審判外之言詞陳述，為傳聞證據，然證人鄭鉑瀚於偵
    訊時業經具結，被告並未聲請傳喚於本院對質詰問，本院審
    酌該言詞陳述係由證人出於自由意識而陳述應均無顯不可信
    之情形，依刑事訴訟法第159 條之1 第2 項規定，自應有證
    據能力。
  (二)另被告以外之人於審判外之陳述，雖不符前4 條（即刑事訴
    訟法第159 條之1 至之4 ）之規定，而經當事人於審判程序
    同意作為證據，法院審酌該言詞陳述或書面陳述作成時之情
    況，認為適當者，亦得為證據；當事人、代理人或辯護人於
    法院調查證據時，知有第159 條第1 項不得為證據之情形，
    而未於言詞辯論終結前聲明異議者，視為有前項之同意，此
    觀刑事訴訟法第159 條之5 規定甚明。本件公訴檢察官及被
    告於本院審理程序時對於證人鄭鉑瀚、楊磊、蔡文雀於警詢
    之證述暨其他相關具傳聞性質之證據資料（詳如下述），均
    表示同意作為本案之證據（見本院訴卷第57頁），且迄於言
    詞辯論終結前亦未聲明異議。本院審酌前揭證人之陳述及證
    據資料作成時之情況，核無違法取證或其他瑕疵，認為以之
    作為證據為適當，自得作為證據。
二、上揭事實，業據被告於本院審理時均坦承不諱（見本院訴卷
    第57、63頁），核與同案共犯柯志龍之供陳（見本院100 訴
    1235卷第54頁），證人即告訴人鄭鉑瀚、在場目睹之楊磊證
    述相符（見警卷第6 頁背面、第7 頁、第14頁背面，偵卷第
    34至36、44、45頁），其中就鄭鉑瀚因遭被告毆打受有上揭
    傷害結果，以及遭押至龍翔商務旅館房間後，嗣向外傳送手
    機簡訊求救等情，復有高雄市立民生醫院100 年4 月30日高
    市民醫診字第02809 號鄭鉑瀚診斷證明書1 紙、龍翔商務旅
    館監視器翻拍畫面12張、手機簡訊翻拍照片4 張可佐（見警
    卷第15、22至26頁），而0682－66號自小客車為蔡文雀所租
    用乙節，除經證人即承租人蔡文雀證述在卷外（見警卷第12
    背面頁），亦有租賃小客車0682-66 號車輛詳細資料報表、
    小客車租賃定型化契約書各1 紙可查（見警卷第34頁、偵卷
    第28、31頁），並有扣案之鐵質警用甩棍乙支可證，足見被
    告之任意性自白與事實相符，本件事證明確，應依法論罪科
    刑。
三、論罪科刑
  (一)按「以強暴之方法剝奪人之行動自由時，若於實施強暴行為
    之過程中，致被害人受有傷害，乃施強暴之當然結果，固不
    論傷害罪。惟妨害自由罪，並非以傷人為當然之手段，若行
    為人另具有傷害故意，且發生傷害結果，自應成立傷害罪名
    」（最高法院89年度臺上字第4676號判決可資參照）。本件
    被告與鄭鉑瀚碰面之時固先持鐵質警用甩棍毆打鄭鉑瀚，惟
    依客觀情勢觀之，鄭鉑瀚毆打之後隨即強押鄭鉑瀚上車，被
    告顯然意在藉由毆打之強暴手段逼迫鄭鉑瀚上車、控制行動
    自由，堪認被告主觀僅具妨害自由之犯意，未另具傷害之故
    意，鄭鉑瀚雖因此受有一定之傷害，依上開所述，應屬施強
    暴之當然結果，即不另論以被告傷害罪；惟嗣於龍翔商務旅
    館時，鄭鉑瀚之行動自由本已受被告之剝奪控制，且被告係
    因鄭鉑瀚要求離去之故，方又持甩棍毆擊鄭鉑瀚，足見被告
    並非單純以此作為妨害鄭鉑瀚離去之手段，而係另行起意，
    基於傷害之故意而為，以洩不滿，則被告就此毆打行為自應
    單獨另論以傷害罪責。
  (二)核被告所為，係犯第302 條第1 項之剝奪他人行動自由罪、
    刑法第277 條第1 項傷害罪。又刑法第302 條第1 項以非法
    方法剝奪人之行動自由罪，雖於行為人將被害人移置於自己
    實力支配之下時，該行為即屬既遂，惟被害人行動自由遭剝
    奪期間，乃一妨害自由實行行為之繼續，為繼續犯，應論以
    單純一罪（最高法院96年度台上字第300 號判決意旨參照）
    。故被告自強押鄭鉑瀚上車時即控制妨害其行動自由，嗣雖
    將鄭鉑瀚押往龍翔商務旅館之房間內續行控制行動，依上所
    述，仍僅論以單一之剝奪他人行動自由罪。被告就剝奪他人
    行動自由罪部分與柯志龍有犯意聯絡及行為分擔，應論以共
    同正犯。被告上開2 罪，犯意各別，行為互殊，應分論併罰
    。至於被告與鄭鉑瀚碰面時，即持鐵質警用甩棍毆打鄭鉑瀚
    ，至鄭鉑瀚受有傷害，此為被告為妨害自由犯行時所施強暴
    行為之當然結果，已如上述，公訴意旨認被告此部分亦成立
    傷害罪，容有誤會。又被告有前開事實欄所載之前科及執行
    紀錄，有臺灣高等法院被告前案紀錄表1 份在卷可稽，其受
    有期徒刑之執行完畢後，5 年以內故意再犯本件有期徒刑以
    上之罪，均為累犯，均應依刑法第47條第1 項規定，加重其
    刑。爰審酌被告僅因與被害人鄭鉑瀚對談時有所不快，即挾
    暴力脅迫被害人，並夥同柯志龍妨害被害人身體自由，無視
    社會法秩序之規範，且居於主謀地位，並於剝奪被害人行動
    自由期間，僅因細故，即又持甩棍動手毆打被害人，不僅損
    及被害人之心理，對於被害人之身體健康亦有損害，參以被
    告前已有傷害犯行之前科，有上揭前案紀錄表可按，本案又
    犯同種犯行，甚是不該；惟念其犯後已知坦承犯行，態度尚
    可，且被害人被限制自由時間不長、傷勢尚非嚴重，暨被告
    自陳高中肄業、家境普通，及其犯罪之目的、手段、品行與
    智識程度等一切情狀，酌情量處如主文所示之刑，並定其應
    執行刑及易科罰金之折算標準。扣案之鐵質警用甩棍乙支，
    係被告所有供犯本件傷害、妨害自由犯行所用之物，業據被
    告於本院審理時供承無誤（見本院訴卷第58頁），應依刑法
    第38條第1 項第2 款宣告沒收。
據上論斷，應依刑事訴訟法第299 條第1 項前段，刑法第28條、
第277 條第1 項、第302 條第1 項、第47條第1  項、第41條第1
項前段、第8 項、第38條第1 項第2 款、第51條第5 款，刑法施
行法第1條之1，判決如主文。
本案經檢察官楊瀚濤到庭執行職務。
中    華    民    國   100    年    12    月    28    日
                  刑事第十八庭  審判長法  官  黃宗揚
                                      法  官  徐彩芳
                                      法  官  高瑞聰
以上正本證明與原本無異。
如不服本判決應於收受送達後10日內向本院提出上訴書狀，並應
敘述具體理由；如未敘述上訴理由者，應於上訴期間屆滿後20日
內向本院補提理由書（均須按他造當事人之人數附繕本）「切勿
逕送上級法院」。
中    華    民    國   100    年    12    月    29    日
                                      書記官  林修弘
附錄本案論罪法條
中華民國刑法第277條
（普通傷害罪）
傷害人之身體或健康者，處 3 年以下有期徒刑、拘役或 1 千元
以下罰金。
犯前項之罪因而致人於死者，處無期徒刑或 7 年以上有期徒刑
；致重傷者，處 3 年以上 10 年以下有期徒刑。
中華民國刑法第302條
（剝奪他人行動自由罪）
私行拘禁或以其他非法方法，剝奪人之行動自由者，處 5 年以
下有期徒刑、拘役或 3 百元以下罰金。
因而致人於死者，處無期徒刑或 7 年以上有期徒刑，致重傷者
，處 3 年以上 10 年以下有期徒刑。
第 1 項之未遂犯罰之。